臺灣臺中地方法院刑事判決　　　　　　　94年度訴字第2077號
公　訴　人　臺灣臺中地方法院檢察署檢察官
被　　　告　丙○○
選任辯護人　曾彥錚律師
上列被告因加重強盜案件，經檢察官提起公訴（九十四年度偵字
第五五九五號），本院判決如下：
    主    文
丙○○共同意圖為自己不法之所有，攜帶兇器，以強暴至使不能
抗拒，而取他人之物，處有期徒刑捌年拾月。
    犯罪事實
一、丙○○與某不詳姓名年籍之成年男子，共同意圖為自己不法
    之所有，基於強盜之犯意聯絡，於民國九十四年三月四日晚
    間十時許，由該男子駕駛銀色三菱自用小客車搭載丙○○，
    在臺中市○○區○○路與市○○○路口停車場（起訴書誤載
    為中港路與惠來路口），見丁○○獨自前往停車場開車，認
    為有機可乘，即尾隨丁○○，並由丙○○手持客觀上足以危
    害人之生命、身體安全之藍波刀一把（未扣案）下車，趁丁○○打開車門進入車內駕駛座之際，迅速鑽入丁○○車內右
    前座，以藍波刀抵住丁○○頸部，至使丁○○不能抗拒，而
    強行取走丁○○所有之皮包一只（內有身分證二張、金融卡
    二張、信用卡四張、汽機車駕駛執照、行車執照、健保卡及
    現金新台幣一千多元等物），得手後乘坐上開銀色自用小客
    車逃逸。嗣於同日晚間十一時五十分許，丙○○在臺中市○○區○○路與福順路四八二巷口，與案外人乙○○一起施用
    毒品時，為警查獲。
二、案經臺中市警察局第六分局報告臺灣臺中地方法院檢察署檢
    察官偵查起訴。
    理    由
一、訊據被告丙○○矢口否認有何持刀強盜犯行，辯稱：當天上
    午伊都待在臺中市○區○○路四五號家中，下午才騎機車出
    門，先往西屯路去找乙○○，約傍晚五、六點到乙○○家，
    到他家後乙○○用藍色小發財車載伊到工業三八路那裡偷鋼
    筋，然後送到忠勇路工業區路口那裡賣給資源回收場，之後
    去戊○○的羊肉爐店，中間一度離開與乙○○去福安六路偷
    電纜線，之後回到羊肉爐店一直待到晚上十點多才離開，當
    天伊都與乙○○在一起，沒有去強盜丁○○云云。另選任辯
    護人則以：(一)由乙○○之證詞及當日乙○○與被告通聯紀錄
    所顯示之基地台位置，可知被告確實都與乙○○在一起，而
    乙○○經丁○○指認結果，已排除涉案可能，足見被告並非
    強盜丁○○之人。(二)丁○○於警局所為之指認，不符合「警
    察機關實施指認犯罪嫌疑人程序要領」所規定非一對一指認
    、被指認人在外型上不得有重大差異、指認前不得有暗示誘
    導、指認前必須告知指認人犯罪嫌疑人不一定存在於被指認
    人當中等要件，該指認有瑕疵而不具證據能力，不得據以認
    定被告即為強盜丁○○之人等語為被告置辯。
二、經查：
  (一)被告前述犯罪事實，業據被害人丁○○先後於：
  1.九十四年四月七日檢察官偵訊時，以證人身分結稱：「當日
    十點我從新光三越出來，到市政府的停車場要開車，有一台
    車子跟在我後面，在我打開車門準備要進入時，有一個人就
    坐到我車旁邊的乘客座，另外一個人是開車以同方向撞我駕
    駛座的車門，他們的動作很快，我來不及應付，開車的那個
    人下車後就站在他駕駛座旁邊的位置，在我車內的那個人拿
    著刀子架我的脖子，叫我不要動，開車的那個人叫我開車，
    我說你將我的車門撞壞我不會開，那個人又說叫我上他的車
    ，我說我是受災戶，還有小孩等我吃飯，求他們放過我，後
    來另外一個在我車上的人就把我車上的東西全部搶走」、「
    （你看到的是車上的人還是開車的人？）都有看到」、「（
    對方開何車？）三菱VIRAGE。但我沒有記車牌，銀色的」、
    「（提示警卷所附照片，是何人？）是中間的那個」、「（
    為何那麼確定？）因為他那時候就坐在我車上，留小平頭，
    壯壯的，我有推他，摸到他是穿羽絨背心」、「（長相有何
    特徵？）臉滿大的。孔武有力」、「（提示被告丙○○近照
    照片，是否為照片所示之人？）是」等語明確（見偵卷第二
    七、二八頁）。
  2.九十四年八月八日本院審理時，以證人身分證述：「（辯護
    人主詰問：一般上班時車都停何處？）當時我將車子停在惠
    中路與市○○○路的T字路口」、「因為那天下雨，我拿著
    一把傘，我走到車子的時候拿出鑰匙，當我打開車門腳跨進
    去車門，歹徒就進到我的右前座旁」、「（你看他進到你右
    前座，你有何反應？）我嚇一大跳，對方拿刀子押著我」、
    「（另一個歹徒作何事？）開車撞我的駕駛座的車門，他把
    我的車門撞壞。當時我是準備要坐到座位上，要將車門拉上
    ，對方就撞過來」、「開車那個歹徒，就下車叫我開他的車
    ，我說你車門把我撞壞，我不會開，那個人就叫我上他的車
    ，我求他放過我，我說身上沒有錢，什麼都沒有‥‥我兒子
    在等我吃晚飯，然後我的同事愈來愈多，對方撞我車門的人
    就說走，另一個坐在我右側的人就拿走我的皮包及便當離開
    」、「（審判長訊問：你當時在警局指認犯罪嫌疑人的時候
    ，你那時候是憑何印象去指認？）臉、髮型、衣服、身材，
    因為我都有看到他們二個人」、「（你在被搶的時候，坐在
    你車上的人髮型、身材、衣服有何特殊？）他的頭髮是小平
    頭，臉方方的，身材壯碩，因為我有去推他，覺得他的肩膀
    厚實，他有穿著一件黑色膨膨的羽毛背心，這我有摸到」、
    「（當時開車撞你的那個人的特徵？）他比較瘦高，臉很瘦
    ，頭髮比較長，他有染髮，是金黃色的，他也是穿一件土黃
    色的羽絨外套」、「（檢察官續行詰問：你當時在警局指認
    被告是指認他是開車那個人還是坐在你車子上的那個人？）
    坐在我車上的人」、「（當時你那部車子的車內燈有無亮？
    ）有」、「（你車內燈的亮度可以看到那個人？）是的，我
    有看到那個人」等語綦詳（見該次審判筆錄第三至一三頁）
    。
  3.選任辯護人雖謂丁○○於警局所為之指認不符「警察機關實
    施指認犯罪嫌疑人程序要領」所規定之程序而有瑕疵，從而
    不具證據能力。惟：(1)依警詢筆錄之記載，及證人丁○○、
    證人即臺中市第六分局市政派出所警員甲○○於本院審理時
    所為之證詞，丁○○於案發後，係先到市政派出所報案，其
    當時向警員表示「歹徒兩人駕駛三菱（VIRAGE）銀色自小客
    車，車號不詳。一人壯碩留小平頭，穿黑色上衣，約三十餘
    歲，身高約一百七十公分。第二名瘦高，有染髮，穿咖啡紅
    上衣，約三十歲，約一百七十公分」。待逮捕被告後，警員
    通知丁○○至協和派出所指認，請其就當時在派出所內接受
    警詢之嫌犯三人，逐一指認是否為強盜案之歹徒，丁○○立
    即指認被告為持刀之歹徒。嗣警員再將丁○○帶至派出所地
    下室，就排成一列之五人，請丁○○再次確認何者為強盜案
    歹徒，丁○○亦明確指認排在中間第三位之被告為持刀強盜
    之人無誤。丁○○既於指認前即已描述嫌犯之特徵，且指認
    時係選擇式指認而非單一指認，又被指認之五人均為男子，
    在年紀、體型、髮型、穿著上均無明顯不同，被指認人之外
    型並無重大差異，此有被指認人之照片附卷可稽（見偵卷第
    二○頁），亦無證據顯示警員有誘導暗示被告為犯罪嫌疑人
    之情形，就此而言，尚難謂該指認程序有何明顯之瑕疵。(2)
    另選任辯護人所指「警察機關實施指認犯罪嫌疑人程序要領
    」乃警察機關辦案之內部規定，旨在提醒警員實施指認時應
    注意之事項，非謂未遵守該要領所為之指認一概不得採為證
    據，仍應綜合個案全般情況而為判斷。本件警員在實施指認
    前固未告知犯罪嫌疑人可能不存在於被指認人中，然亦不因
    此必然排除指認之證據能力，仍應視指認是否具真實性而定
    。而在判斷是否具真實性時，應考量：指認人目擊嫌犯的
    機會為何；指認人當時對嫌犯的注意程度為何；指認人
    指認前對嫌犯描述的精確性為何；指認人指認嫌犯之確信
    程度為何；犯罪發生時間與指認之時間相隔多久。本件被
    害人丁○○與持刀強盜者係在車內亮燈之光線下近距離接觸
    ，時間達數分鐘，其於指認前對於歹徒髮型（小平頭）、體
    型（身高約一百七十公分，壯碩）、年紀（約三十餘歲）、
    穿著（穿黑色上衣）等特徵多能描述，於案發後不到二小時
    之時間即為指認，肯定被告就是持刀強盜之歹徒，參諸上開
    說明，其指認之真實性應無庸置疑。(3)況被害人丁○○除於
    警局中指認被告外，其於檢察官偵訊及本院審理時，仍明確
    指認被告即為持刀強盜之歹徒，其先後之指認既屬一致，且
    有前述情形而具真實性，自得採為認定被告犯罪事實之依據
    。
  (二)雖被告否認犯行，並提出上開不在場之抗辯，然：
  1.證人戊○○於本院九十四年八月八日審理時證稱：「（辯護
    人主詰問：九十四年三月四日晚上十點多你人在何處？）我
    人在家裡」、「（九十四年三月四日晚上被告有無在你那裡
    ？）我不記得日期，我記得一個叫阿凱（即乙○○）的，我
    記得有一天晚上阿凱與被告從晚上大約十一、二點左右，坐
    到隔天三、四點走，‥‥再隔一天早上，一個叫阿凱的被六
    分局的帶到我姊姊那裡」、「（當天早上坐到三、四點之後
    ，當天晚上有無再到你那裡？）沒有」、「（阿凱被帶到你
    姊姊家的前一天晚上，被告晚上有無在你羊肉爐店？）沒有
    」、「（就是坐到隔天三、四點後，被告就沒有在你那邊，
    再隔天阿凱就被六分局的人帶到你姊姊那？舉例言之假如一
    月一日晚上十一、二點被告與阿凱到你店裡喝酒喝到一月二
    日凌晨三、四點，後來被告就沒有在你那裡，然後一月三日
    阿凱就被帶到你姊姊那裡去，一月二日晚上被告與阿凱都沒
    有到你店裡？）是的」、「（檢察官反詰問：如被告他們是
    五號被抓到，你剛剛的意思是他們三月四日晚上沒有去你那
    裡？）是，他們是在三月四日早上離開的」等語（見該次審
    判筆錄第二一、二二頁）。依其證詞，足見被告與乙○○係
    於案發前一日即九十四年三月三日晚間到戊○○經營之羊肉
    爐店，待到九十四年三月四日凌晨離開。本件案發時間九十
    四年三月四日晚間十時許，被告與乙○○並不在戊○○之羊
    肉爐店甚明。
  2.其次，根據檢察官所調閱被告使用之0000000000
    號行動電話於九十四年三月四日通聯紀錄，顯示戊○○所持
    用之0000000000號行動電話，曾於案發當日晚間
    七時十六分許，先後二次發話予被告上開門號，均未接通（
    見偵卷第五二頁），併參酌證人戊○○於本院審理時所證述
    ：「（檢察官反詰問：三月四日晚上你是何原因要找被告打
    不通？）因為他們三月四日凌晨離開，他們有說要把我羊舍
    倒下的扶正，結果他們沒有來，所以我才打電話問他們，結
    果打不通」等語（見同次審判筆錄第二二頁），倘被告九十
    四年三月四日晚上人在戊○○之羊肉爐店裡，衡情戊○○應
    無撥打行動電話找被告之可能，益徵被告所辯案發當日伊在
    戊○○之羊肉爐店待到晚上十點多才離開云云，與事實不合
    。
  3.再者，被告供稱其自案發當日下午五、六點到乙○○家開始
    至同日晚間十一點五十分被逮捕為止，都與乙○○在一起，
    惟比對被告0000000000號與乙○○000000
    0000號行動電話通聯紀錄，可發現乙○○自當日下午四
    時二十四分起至晚間十時四十六分止，除了晚間八時十三分
    之通話基地台位置在臺中市○○路、中工三路外，其餘通話
    基地台位置均在臺中市○○路一號、忠勇路六號未有移動；
    而被告自當日下午四時起至晚間十一時三十五分止，其通話
    基地台位置不斷變換，計有臺中市○○路○段八八八號、忠
    勇路一七之一號、臺中縣沙鹿鎮○○段○路厝小段、臺中市
    ○○○路四六號、逢甲路二三○號、中港路三段一三○之六
    號等多處，以上有本院依公訴人聲請所調閱該二門號之通聯
    紀錄在卷可佐，足見被告與乙○○並非位在同一處所。尤有
    甚者，依該通聯紀錄所示，乙○○曾於當日晚間十一時零八
    分發話予被告，通話時間四秒，該通電話乙○○之基地台位
    置在臺中縣大雅鄉橫山村；被告之基地台位置則在臺中市○○路，益見被告所辯其於逮捕前均與乙○○在一起云云，並
    非屬實。
  4.另被告與乙○○被逮捕後，關於案發當日之行蹤：(1)偵訊時
    乙○○於檢察官隔離訊問證稱：當日下午五、六點丙○○騎
    機車來我家找我，我就與他出去，由我開小貨車載他出去，
    先去工業三八路工地偷鐵條，之後拿去五權西路那裡賣，之
    後去嶺東技術學院附近的羊肉爐店，晚上十點多離開去澄清
    醫院那裡吃毒品；被告供述：下午三點多我騎機車去乙○○
    家裡，由乙○○開小貨車去嶺東技術學院那邊的羊肉爐店，
    在該處一直待到晚上十一點多（被告並未提及有去偷鐵條及
    拿去變賣之事）。(2)本院九十四年八月十一日審理時乙○○
    證述：當天我下午四、五點起床，去福興路偷一台小貨車，
    然後跟丙○○聯絡在澄清醫院等我，我過去載他，之後去工
    業三八路偷鋼筋，拿去變賣，再去戊○○家（乙○○增加偷
    小貨車之行程，並將當日與被告會合之地點從其住家變更為
    澄清醫院）；被告則供稱：當天下午五、六點我騎機車到乙○○家中，乙○○開小貨車載我到工業三八路那裡偷鋼筋，
    之後拿到忠勇路工業區入口變賣，然後到戊○○羊肉爐店，
    中間出去福安六路偷電纜線，再回到戊○○羊肉爐店（被告
    增加偷鋼筋、變賣及偷電纜線之行程，且被告所述會合地點
    係乙○○家與乙○○所述澄清醫院不同）。由被告與乙○○
    先後所為之供述不一，且彼此間之說詞亦相歧異之情，再參
    酌乙○○於九十四年三月五日（星期六）被羈押後，被告立
    刻於第一個會客日九十四年三月七日（星期一）前往看守所
    與乙○○接見，對乙○○稱「我想過了，這庭就看你怎麼說
    了」，有本院依職權調閱之臺灣臺中看守所收容人接見登記
    表在卷可憑（見本院卷(二)第二頁），顯見被告事後有與乙○○勾串之情事。被告雖辯稱其所謂「這庭」係指其與乙○○
    共犯之竊盜案件而言，惟被告與乙○○二人被逮捕後，於警
    詢時均已承認上述竊取鋼筋及電纜線之犯行，此業經本院依
    職權調取本院九十四年度中簡字第一二五二號被告竊盜案件
    及臺灣高等法院臺中分院九十四年度上易字第六二九號乙○○竊盜案件卷證資料核閱無誤。被告既已承認竊盜犯行，則
    其顯無特地前往看守所與乙○○會客商討就竊盜案件如何編
    織說詞之必要與可能。由前揭說明，足見被告上開所辯乃臨
    訟編纂之詞，而乙○○於本院審理時所述：被捕當天從下午
    五、六點與被告一起去戊○○羊肉爐店，待到晚上十一點多
    才離開，中間沒有分開過云云，亦屬與被告附和勾串之詞，
    均不足憑採。
  (三)綜上所述，被告所辯不足採信。本件事證明確，被告犯行堪
    以認定。
三、查被告持以強盜所用之藍波刀，尖銳鋒利，客觀上足以對人
    之生命、身體安全構成威脅，自屬兇器。故核被告所為，係
    犯刑法第三百三十條第一項之攜帶兇器強盜罪。被告與該不
    詳姓名年籍之成年男子，就上開加重強盜犯行，有犯意聯絡
    及行為分擔，均為共同正犯。爰審酌被告年輕力壯，不思努
    力工作賺取正當酬勞，竟藉強盜方式牟取他人財物，其深夜
    夥同共犯持刀對單身婦女犯案，對被害人之人身安全及社會
    治安有極大威脅，犯罪所生危害甚鉅，事後不僅未賠償被害
    人之損失，且於罪證明確之情形下，猶飾詞卸責，甚且勾串
    乙○○作偽證，顯見其全無悔悟改過之心，犯後態度惡劣等
    一切情狀，量處如主文所示之刑。末者，被告持以犯案用之
    藍波刀一把，因未扣案，衡以案發迄今已逾半年，恐已滅失
    ，為免將來執行困難，爰不併予宣告沒收，附此敘明。
四、另乙○○（男、六十八年五月二日生、Ｚ0000000
    00號、另案在押）先後於檢察官偵訊及本院審理中二度供
    前具結，而就案發當日是否與被告在一起未分開過，此牽涉
    被告是否有不在場證明之關鍵事項為虛偽陳述，涉犯刑法第
    一百六十八條偽證罪嫌部分，應由檢察官查明後另行依法處
    理，特予指明。
據上論斷，應依刑事訴訟法第二百九十九條第一項前段，刑法第
二十八條、第三百三十條第一項、第三百二十一條第一項第三款
，判決如主文。
中　　華　　民　　國　　94　　年　　9 　　月　　30　　日
                  刑事第十二庭  審判長法  官  王鏗普
                                      法  官  莊深淵
                                      法  官  羅智文
上正本證明與原本無異。
如不服本判決，應於送達後十日內向本院提出上訴狀（須附繕
本），上訴於臺灣高等法院臺中分院。
                                      書記官  孫立文
中　　華　　民　　國　　94　　年　　9　　 月　　30　　日
附錄論罪科刑法條
刑法第330條第1項
犯強盜罪而有第321條第1項各款情形之一者，處7年以上有期徒
刑。
中華民國刑法第321條第1項3款
犯竊盜罪而有左列情形之一者，處6月以上、5年以下有期徒刑：
三  攜帶兇器而犯之者。
